【裁判字號】    96,訴,466
【裁判日期】    970826
【裁判案由】    妨害自由等
【裁判全文】
臺灣花蓮地方法院刑事判決               96年度訴字第466號
公  訴  人  臺灣花蓮地方法院檢察署檢察官
被      告  丁○○
上列被告因妨害自由等案件，經檢察官提起公訴（96年度偵字第
2638號），本院判決如下：
    主  文
丁○○共同犯剝奪他人行動自由罪，累犯，處拘役伍拾日，如易
科罰金，以新臺幣壹仟元折算壹日。
    事  實
一、丁○○前曾因4 件竊盜案件、妨害自由、過失傷害、公共危
    險等案件，經法院分別判處有期徒刑10月、6月、10月、6月
    、3月、3月、10月，應執行有期徒刑3年9月確定在案，於95
    年10月18日縮刑期滿執行完畢。緣於96年初，因乙○○夥同
    甲○○將3 枚紅寶石之戒面交與丙○○（通緝中，俟到案後
    另結），然經鑑定係屬膺品，乙○○卻對外放話係遭丙○○
    掉包所致，引起丙○○不滿。丙○○遂於96年5 月25日上午
    ，在台北市境內駕駛車牌4138-EA 號自用小客車搭載友人丁○○、戊○○（業已死亡，另為公訴不受理判決）前來花蓮
    縣境內欲找乙○○質問原委，然因電話聯絡乙○○不著，遂
    於當日12時許，轉往甲○○經常前往之友人「阿夢」位於花
    蓮縣花蓮市○○路266號1樓住處尋找甲○○，適甲○○恰在
    該處，丙○○遂夥同戊○○、丁○○二人，基於妨害自由之
    犯意聯絡，違反甲○○自由意志，由丙○○以手掐住甲○○
    頸部，逼其一同離去，再以強拉甲○○身上背包肩帶之非法
    方法，強迫其外出一同搭乘丙○○上開車輛，丁○○則以手
    推甲○○上車後，由丙○○駕駛上開車輛前往花蓮市立殯儀
    館附近涼亭道路旁停車，途中丙○○復以乙○○如不出面處
    理時，將不讓甲○○自由離開之加害自由之事恐嚇甲○○，
    致甲○○心生恐懼，足生危害於甲○○之安全。是以甲○○
    本無義務通知乙○○，然因被迫遂不得不以電話通知乙○○
    ：伊業遭丙○○等人強押在外，促請乙○○出面處理、解決
    ，俾伊得以獲釋等情事，乙○○於接電話後，發現有異，除
    同意出面與丙○○等人處理外，另由其兄孫大武報警前往，
    嗣經警方循線於當日13時30分許，在雙方約定之見面地點即
    花蓮市○○路與中和街口，當場將之緝獲。
二、案經花蓮縣警察局花蓮分局報告臺灣花蓮地方法院檢察署偵
    查起訴。
    理  由
壹、證據能力：
一、按被告以外之人於審判外之言詞或書面陳述，除法律有規定
    者外，不得作為證據；被告以外之人於偵查中向檢察官所為
    陳述，除顯有不可信之情況者外，得為證據；被告以外之人
    於檢察事務官、司法警察官或司法警察調查中所為之陳述，
    與審判中不符時，其先前之陳述具有較可信之特別情況，且
    為證明犯罪事實存否所必要者，得為證據；刑事訴訟法第15
    9條第1項、第159條之1第2項、第159條之2分別定有明文。
    又被告以外之人於審判外之陳述，雖不符刑事訴訟法第159
    條之1 至159條之4之規定，而經當事人於審判程序同意作為
    證據，法院審酌該言詞陳述或書面陳述作成時之情況，認為
    適當者，亦得為證據；當事人、代理人或辯護人於法院調查
    證據時，知有第159條第1項不得為證據之情形，而未於言詞
    辯論終結前聲明異議者，視為有前項之同意，刑事訴訟法第
    159條之5亦有明文。本件被告丁○○對於共同被告丙○○、
    、戊○○、證人劉政堂、孫大武、甲○○於警詢時之供述並
    未否認其證據能力，且迄於本件言詞辯論終結前，被告丁○○亦未聲明異議，應視為同意作為證據，本院審酌上開供述
    作成時之外部情況，並無不適合作為證據或證明力過低之情
    況，應認有證據能力，先此敘明。
貳、認定事實之依據及理由：
一、訊據被告丁○○固坦承有於上揭時間、地點，與共同被告丙○○、戊○○一同搭車自台北前往花蓮，並一同至花蓮市○○路266號1樓找人之事實，惟矢口否認有何妨害自由之犯行
    ，辯稱：是丙○○說要去找乙○○的，伊並未進入中正路26
    6號1樓屋內，不知道甲○○與丙○○說些什麼，後來甲○○
    就跟我們一起上車，伊並沒有強押甲○○或限制其自由；丙○○說過要透過甲○○找乙○○，但我並沒有聽到恐嚇甲○○的話，當時好像有打電話，但何人打的我沒有注意，之後
    警察就來抓我們云云。經查：
  1.被告丁○○與共同被告丙○○、戊○○於96年5 月25日上午
    一同自台北搭乘丙○○駕駛之4138- ＥＡ自小客車前來花蓮
    ，並在同日中午12時許因以電話無法聯絡乙○○，遂轉往花
    蓮市○○路266號1樓找尋被害人甲○○，欲透過甲○○查知
    乙○○在何處之事實，業據被告丁○○供認不諱，核與共同
    被告丙○○、戊○○於警詢時及偵查中之證詞相符，堪以認
    定。
  2.共同被告丙○○、戊○○在上址屋內，由丙○○先以掐住甲○○頸部，強逼其一同離去，再以強拉甲○○身上背包肩帶
    之非法方法，逼迫其一同搭車離去，被告丁○○則推甲○○
    上車，途中並以如乙○○不出面處理，將不讓甲○○離開等
    語恐嚇甲○○，並強迫甲○○以電話通知乙○○出面處理等
    事實，業據被害人甲○○於警詢時、偵查中及本院審理時為
    一致之供述。
  3.證人劉政堂即上址花蓮市○○路266 號處所之保全人員於警
    詢時及偵查中均證稱：96年5 月25日中午12時許，戊○○先
    到管理員室說要進去找人，因戊○○已經多次在本大樓進出
    找朋友，所以讓他跟丁○○、丙○○3 人一同進去找人，約
    10餘分鐘左右，就看到丁○○走最前面，中間就是丙○○以
    其右手拉扯李國身上背包肩帶往外走，而戊○○跟在最後面
    一同出大門；被拉的人蠻無奈，拉人的很強悍；當時比較胖
    的人拉著甲○○的包包，甲○○沒有喊，就跟押他的人講話
    ，類似爭吵等語（見偵查卷第23、37、79頁），核與被害人
    甲○○證述之情節大致相符，堪認被害人甲○○確實係遭強
    迫而與被告丁○○、丙○○、戊○○等人一同離去之事實。
  4.被告丁○○雖以前詞置辯，惟其於偵查中及本院審理時均坦
    承知道丙○○要透過甲○○來找乙○○等情，而共同被告丙○○於警詢時供稱：我有告知丁○○及戊○○說甲○○在電
    話裡說我偷換他的珠寶，所以我找他2 人一起到花蓮找甲○○要查明原委等語，參酌上開被告丁○○、證人甲○○之證
    詞，堪認被告丁○○明知丙○○與被害人甲○○、乙○○間
    有所糾葛，3 人遠從台北至花蓮尋找乙○○未果，方轉而找
    尋乙○○友人甲○○，企圖逼出乙○○見面解釋，甚為顯然
    。而共同被告丙○○強拉被害人甲○○上車之際，被告丁○○亦在一旁，並非距離甚遠，其豈有不知發生何事之理，況
    且，被害人甲○○上車後，在車上遭共同被告丙○○要求撥
    打電話找乙○○等過程，被告丁○○均在車上，並曾坐在後
    座被害人甲○○身旁，其豈有可能不知被害人甲○○遭妨害
    自由等情，其與共同被告丙○○、戊○○間有共同實施上開
    犯行之犯意聯絡及行為分擔，應堪認定。
  5.至於被害人甲○○於警詢時、偵查中及本院審理時雖一再供
    稱在屋內先遭被告丙○○持扣案之電擊棒1 支以電擊2、3下
    方式強押其上車云云，惟查，被告丁○○、共同被告丙○○
    及戊○○等人均堅詞否認扣案之電擊棒為彼等持有之物等語
    ，而扣案之電擊棒於查獲時係置於被害人甲○○持有之黑色
    皮包中，而上開黑色皮包因非贓證物，故警方已將上開皮包
    發還給所有人甲○○保管，此有花蓮縣警察局花蓮分局96年
    10 月24日花市警刑字第096002 0140號函在卷可按，而上開
    黑色皮包內所放置之扣案電擊棒、行動電話1 支（含電池）
    經送鑑定結果，僅其中行動電話螢幕上採得甲○○之指紋一
    枚，此有內政部警政署刑事警察局97年7月2日刑紋字第0970
    097695號函1 份在卷可按，無從確認何人曾經持有上開電擊
    棒；而上開黑色皮包之停車時間表，被害人甲○○亦自承為
    其所有之物，原本放在住處桌上，不知為何會跑到丙○○包
    包內等語（見本院卷第203頁、第205頁），則上開黑色皮包
    如為被告丁○○等人持有之物，何以會無故放置與本件犯行
    無關之甲○○停車時間表？足見被告丁○○、共同被告丙○○及戊○○所辯並未持黑色皮包內之電擊棒加以電擊甲○○
    等語，尚堪採信。
  6.又告訴人、證人之陳述有部分前後不符，或相互間有所歧異
    時，究竟何者為可採，法院仍得本其自由心證予以斟酌，非
    謂一有不符或矛盾，即應認其全部均為不可採信；尤其關於
    行為動機、手段及結果等之細節方面，告訴人之指陳，難免
    故予誇大，證人之證言，有時亦有予渲染之可能，然其基本
    事實之陳述，若果與真實性無礙時，則仍非不得予以採信，
    最高法院74年台上字1599號著有判例可資參照。本件被害人
    甲○○於本院審理時雖一度翻異前詞，改稱被告丁○○對於
    其被妨害自由之犯行均不知情，且所述曾遭共同被告丙○○
    持電擊棒加以電擊云云，雖有如上述不可採信之處，惟其就
    如何遭被告丙○○掐住頸部、強拉揹帶上車、恐嚇及強迫撥
    打電話找乙○○、被告丁○○如何一同到場、上車等事實之
    指訴始終一致，並與證人劉政堂所目擊之情形相符；參酌被
    害人甲○○於本院審理時證稱：「（問：為何偵查中稱丁○○有推你上車？）希望再給丁○○一次機會」等語（見本院
    卷第207 頁），益見其係為迴護被告丁○○而翻異前詞，尚
    無足採。故被害人甲○○係遭被告丙○○強拉上車及被告丁○○亦有參與上開犯行之事實，應堪認定。
  7.綜上各節，被告丁○○與共同被告丙○○、戊○○於上揭時
    間、地點，妨害被害人甲○○之自由、強迫其一同上車並恐
    嚇稱若乙○○不出面則不得離去，而使甲○○行無義務之事
    被迫打電話通知乙○○前來處理等情，已堪認定，本件事證
    明確，應依法論科。
二、論罪科刑：
  1.按刑法第302條第1項之剝奪他人行動自由罪，以私行拘禁或
    以其他非法方法，剝奪人之行動自由為要件，所謂非法方法
    ，當包括強暴、脅迫、恐嚇等足以剝奪他人行動自由之情事
    在內，故剝奪他人行動自由所實施之非法方法，其低度之普
    通傷害、恐嚇、強制行為均應為妨害自由之高度行為所吸收
    ，僅應論以刑法第302條第1項之妨害自由一罪，最高法院74
    年度台上字第3404號判例、87年台上字第2337號判決要旨可
    資參照。
  2.核被告丁○○所為，係犯刑法第302條第1項剝奪他人行動自
    由罪。被告丁○○與共同被告丙○○、戊○○3 人間，就上
    開犯行，有犯意聯絡及行為分擔，應論以共同正犯。
  3.累犯：被告丁○○有如事實欄所載之犯罪科刑及執行紀錄，
    有臺灣高等法院被告前案紀錄表1 份在卷可按，其於執行完
    畢後5 年內故意再犯本件有期徒刑以上之罪，為累犯，應依
    刑法第47條第1項規定加重其刑。
  4.爰審酌被告丁○○係受共同被告丙○○之邀始前往花蓮縣境
    共同犯下本案，其參與妨害自由之程度較低，被害人甲○○
    所受妨害自由之情形，以及其犯罪之動機、目的、手段、智
    識程度等一切情狀，量處如主文所示之刑，並諭知易科罰金
    之折算標準，以示懲儆。
  5.至於扣案之電擊棒1 支，被告丁○○及共同被告丙○○、戊○○均否認為彼等所有之物，復無證據證明為彼等供犯罪所
    用之物，爰不另為沒收之諭知。
據上論斷，應依刑事訴訟法第299條第1 項前段，刑法第302條第
1項、第28條、第41條第1項前段，第47條第1項，刑法施行法第1
條，判決如主文。
本案經檢察官王怡仁到庭執行職務。
中    華    民    國    97    年    8     月    26    日
                  刑事第一庭    審判長法  官  林碧玲
                                      法  官  林恒祺
                                      法  官  吳韻馨
上列正本證明與原本無異。
如對本判決不服，應於送達後10日內，向本院提出上訴狀（上訴
狀應記載具體上訴理由並應抄附繕本）告訴人或被害人如對於本
判決不服者，應具備理由請求檢察官上訴，其上訴期間之計算係
以檢察官收受判決正本之日期為準。
中    華    民    國    97    年    8     月    26    日
                                      書記官
附錄本案論罪法條：
中華民國刑法第302條第1項：
（剝奪他人行動自由罪）
私行拘禁或以其他非法方法，剝奪人之行動自由者，處 5 年以下
有期徒刑、拘役或 3 百元以下罰金。


司法院資訊處製作；財團法人民間司法改革基金會備份。
